【裁判字號】    88,交上訴,1451
【裁判日期】    890216
【裁判案由】    過失致死
【裁判全文】
臺灣高等法院臺南分院刑事判決          八十八年度交上訴字第一四五一號
      上  訴  人
      即  被  告  丁  ○  ○
      選任辯護人  林  德  昇  律師
右列上訴人因過失致死案件，不服臺灣嘉義地方法院八十七年度交訴字第二六號中華
民國八十八年五月二十五日第一審判決（起訴案號：臺灣嘉義地方法院檢察署八十七
年度偵續字第二○號），提起上訴，本院判決如左：
      主      文
原判決撤銷。
丁○○從事業務之人，因業務上之過失致人於死，處有期徒刑柒月。
      事      實
一、丁○○係為從事駕駛小貨車業務之人，於民國（下同）八十六年六月二十九日下
    午六時十分許，駕駛車牌號碼ＲＫ─四四七三號自用小貨車，沿劃有雙黃實線之
    嘉義縣一六三號公路由往嘉義縣義竹鄉頭竹村往同鄉○○村○路方向行駛，駛至
    嘉義縣義竹鄉新富村一○四號前之轉彎處時，應注意駕駛人於駕駛汽車交會時，
    會車相互之間隔不得少於半公尺，及行駛於分向限制線為雙黃實線，用以劃分路
    面成雙向車道，禁止車輛跨越行駛，而依當時狀況，並無不能注意之情事，竟疏
    未注意於會車時保持不得少於半公尺之間隔，及貿然在雙黃實線上行駛，適有胡
    文振騎乘車牌號碼ＮＺＶ─四三六號之重型機車，沿嘉義縣一六三號公路由嘉義
    縣義竹鄉○○村○路往同縣鄉頭竹村方向駛至上開轉彎處，亦未保持會車不得少
    於半公尺相互之間隔，並在雙黃實線上行駛，丁○○一時煞避不及，所駕駛之上
    開自用小貨車左前車頭撞及胡文振所騎乘之上開重型機車左後座，致胡文振受有
    頭部撞傷之傷害，經送醫急救後，仍因顱內出血而不治死亡。丁○○於犯罪後未
    被發覺前向嘉義縣警察局布袋分局過路派出所自首而接受裁判。
二、案經胡文振之父丙○○訴請嘉義市警察局布袋分局報請臺灣嘉義地方法院檢察署
    檢察官督同檢驗員相驗後偵查起訴。
      理      由
一、訊據上訴人即被告丁○○固坦承有於上開時、地與被害人胡文振發生交通事故之
    事實，然矢口否認有業務過失致死犯行，辯稱：並未駛入對向車道撞及被害人云
    云。
二、經查：
(一)前開車禍之事實，業據被告坦承有於上開時、地與被害人胡文振發生交通事故等
    事不諱，並有道路交通事故調查報告表及現場照片附卷可稽（見相驗卷第七至十
    三頁），而被害人確係因受有上開傷害致死，此經臺灣臺南地方法院檢察署檢察
    官督同檢驗員相驗屬實，復製有勘驗筆錄、相驗屍體證明書、驗斷書各一份（見
    相驗卷第一五頁至第二三頁）及相驗照片十一張（見相驗卷第五至十一頁）可資
    佐證，肇事事證明確。
(二)本件依警製道路交通事故調查報告表之現場圖及現場照片所示，車禍地點，為劃
    有雙黃實線之彎曲路段，無慢車道，路面舖有柏油；車禍發生後，被害人被撞倒
    地後遺留之血跡，位於被害人車道之黃線上，被害人機車之碎片散落雙黃實線的
    兩側；被告駕駛之小貨車停於其車道上距黃線一．一公尺（左後輪）、一．七公
    尺（左前輪），被害人之機車則前衝旋轉向後（機車頭往後掉轉）倒於其車道旁
    水溝（見相驗卷第七至十三頁）。被害人車禍後，人躺在其車道靠近雙黃線處，
    為救護車司機蔡崇石供述在卷（見一審卷第十七頁），並有現場目擊證人甲○○
    於經本院囑託臺灣板橋地方法院訊問時所繪現場圖可考（見本院卷第九十八至一
    ○○頁），現場處理之警員陳擇賢於偵查中亦證稱：現場之碎片散落中心線的兩
    側都有（見偵續字偵查卷第十七頁反面），依告訴人於本院提出之現場照片顯示
    ，被告小貨車左前車頭毀損，被害人機車之左後座嚴重損壞（見本院卷第七十九
    頁），陳擇賢亦證實被害人機車之後方有受損（見一審卷第十九頁背面），且警
    製現場照片上被告車道上小貨車後面有一碎片（見相驗卷第十二頁），原審質之
    警員陳擇賢：「（小貨車左側邊靠近血跡處的遺落物品是何東西？）是機車碎片
    」（見一審卷第十九頁正背面）。足徵本件應係被告小貨車左前車頭撞擊被害人
    機車之左後座，才會造成被告小貨車左前車頭毀損，被害人機車之左後座嚴重損
    壞，且因撞擊之力量大，致被害人之機車旋轉向後（機車頭往後轉）倒於其車道
    旁水溝；又因被害人被撞擊後，倒於其車道靠近黃線處，地上留有血跡，位於其
    車道之黃線上，則撞擊時，被害人之機車顯然行駛於黃線處，車禍後被害人機車
    碎片才會散落雙黃實線的兩側，並有一碎片落在被告車道上，是本件車禍應係被
    告駕駛之小貨車行駛於雙黃實線上，被害人之機車亦行駛於雙黃實線上，致肇本
    件車禍。況被告於警訊時經警訊問本件交通事故之發生經過時，供稱：「當我看
    見胡文振騎一部重機車（ＮＺＶ─四三六號）急速行駛過來，我就趕快剎車．．
    」等語（見相驗卷第三頁背面），並未提及被害人有何違規駛入其所行駛車道內
    致生本件交通事故之情節，且被告所駕駛小貨車左側前輪、後輪之肇事後位置，
    均壓於上開肇事路段之雙黃實線上之事實，並經證人甲○○於偵查中及原審審理
    時證稱：其駕車行經上開肇事路段時，目睹被告所駕駛之上開自用小貨車左側兩
    輪均壓於雙黃線上，且該車左側前輪之肇事後位置，即係在現場照片所示血跡處
    等語（見偵續字偵查卷第二十八頁背面；一審卷第十五、十六頁），經本院囑託
    臺灣板橋地方法院訊問證人甲○○，證人甲○○繪一現場圖所示，被告之小貨車
    即壓在雙黃實線上，被害人倒於其車道靠近黃線邊（見本院卷第九十八至一○○
    頁），復經證人即救護車司機蔡崇石於原審審理時證稱：「（現場血跡是由死者
    何處流出來？）頭部流血」、「（血跡就在雙黃線上？）是的」等語（見一審卷
    第十七頁）屬實，亦核與本院上述之論述相符。再告訴人於原審審理時指稱：其
    與證人甲○○間不相熟識，而係因證人甲○○路經上開肇事地點，日後願出庭為
    證，故而將其地址留予證人乙○○即上開肇事地點前之住戶，其始輾轉自證人乙○○處取得證人甲○○之地址，以供法院傳喚出庭為證等情（見一審卷第十八頁
    ），核與證人甲○○於原審審理時所證情節相符（見一審卷第十五頁背面、第十
    六頁），並據證人乙○○於原審審理時證稱屬實（見一審卷第六十八頁），證人
    甲○○自無為迴護告訴人之理可言，而另一目擊證人乙○○於原審審理時證稱：
    被告所駕駛之上開自用小貨車左側輪胎並非位於上開肇事路段之雙黃實線上云云
    ，然證人乙○○無法確定被告有無於肇事後移動上開自用小貨車，此亦經證人乙○○於原審審理時證述在卷（見一審卷第六十八頁），是證人甲○○所證上開各
    節，應非子虛；證人乙○○則未始終目睹車禍實景，此部分所證尚非可採。堪徵
    本件車禍發生地點在於雙黃實線上，至被告辯稱：係被害人駛入其所行駛之車道
    內，致肇本件交通事故，其未駛入對向車道云云，則被告於見被害人所騎乘重型
    機車自對向駛來逼近時，吾人之正常反應及反射動作，應係立即偏往車道右側行
    駛，以避免二車發生碰撞，縱煞避不及，則二車之撞擊地點亦應係在被告所行駛
    之車道內，斷無於上開肇事路段道路中央之可能，且以被害人所騎乘機車車頭部
    分未有撞擊痕跡，而係車尾部分留有遭撞擊之車體損壞情形觀之，亦與二車正面
    相撞之撞擊點應在被害人所騎乘之重型機車及被告所駕駛之自用小貨車車體前方
    之常理有違，所辯不足採信。據此，被告於上開時、地駕車行經上開肇事地點
    之轉彎處時，顯係因行經彎道而行駛於雙黃實線上，適被害人之機車對向行駛於
    雙黃實線上，二車於會車接近，致被告一時煞避不及，與被害人所騎乘之重型機
    車發生碰撞甚明。另依現場照片所示，被告駕駛之小貨車停於其車道上距黃線一
    ．一公尺（左後輪）、一．七公尺（左前輪），被害人被撞倒地後遺留之血跡位
    於被告小貨車左前後輪之間，此應係被告於肇事後員警未到達前，移動其所駕駛
    之上開自用小貨車，致現場照片所示被告所駕駛之上開自用小客車肇事後位置與
    上開肇事經過不符，亦堪認定。
(三)按駕駛人於駕駛汽車交會時，會車相互之間隔不得少於半公尺，道路交通安全規
    則第一百條第五款定有明文。又分向限制線為雙黃實線，用以劃分路面成雙向車
    道，禁止車輛跨越行駛，道路交通標誌標線號誌設置規則第一百六十五條第一項
    、第二項亦定有明文。被告於上揭時、地，駕駛上開自用小貨車行經劃有雙黃實
    線之上開肇事路段轉彎處時，自應遵守前揭道路交通安全規則之規定，不得跨越
    行駛，並保持會車相互之間隔不得少於半公尺，而本件交通事故發生時天氣晴朗
    、柏油路面乾燥無缺陷、無阻礙物、視距良好，有道路交通事故調查報告表（一
    ）可參，尚無不能注意之情事，竟疏未注意，違反前揭規定，行駛於雙黃線上，
    復未保持會車相互之間隔不得少於半公尺，致其所駕駛之自用小貨車撞及被害人
    所騎乘之重型機車，使被害人受有頭部撞傷之傷害，被告行為顯有過失。臺灣省
    嘉雲區車輛行車事故鑑定委員會及臺灣省車輛行車事故覆議鑑定委員會鑑定本件
    交通事故責任結果，雖均認係「被害人騎乘上開重型機車駛入行經彎道未減速慢
    行侵入對向車道，為肇事原因，被告無肇事因素」，有臺灣省嘉雲區車輛行車事
    故鑑定委員會八十六年十月四日嘉鑑字第八六六七八號函及函附之鑑定意見書、
    臺灣省車輛行車事故覆議鑑定委員八十七年一月六日交覆字第八六一六四九號函
    各一份附於臺灣嘉義地方法院檢察署八十七年度偵字第五三○號偵查卷（見偵查
    卷第九至十一頁）可按，然被告行為顯有過失，已如上述，且上開二會鑑定本件
    交通事故責任之歸屬時，所依據之卷證資料除道路交通事故調查報告表及現場照
    片外，僅有被告於警訊時及偵查中之供述，未及參酌證人甲○○、蔡崇石、陳擇
    賢等人之證詞，復經原審於訊問證人甲○○、蔡崇石、陳擇賢後，檢卷送交臺灣
    省車輛行車事故覆議鑑定委員鑑定結果：「認倘如證人所言，被告所駕駛之上開
    自用小貨車左側前後輪均壓於雙黃線上或跨線行駛，則血跡及散落物如相片所示
    之散布狀亦不無可能」，此有該會八十七年八月二十七日交覆字第八六一六四九
    號函一份附於原審卷（見一審卷第二十九頁）可憑，是上開臺灣省嘉雲區車輛行
    車事故鑑定委員會八十六年十月四日嘉鑑字第八六六七八號函及函附之鑑定意見
    書及臺灣省車輛行車事故覆議鑑定委員八十七年一月六日交覆字第八六一六四九
    號函，顯不足作為被告有利之證據。被害人雖於轉彎處，亦未保持不得少於半公
    尺相互之間隔，及在雙黃實線上行駛，互有過失，被告仍難辭過失責任。而被害
    人係因被告之過失行為致受有上開傷害，經送醫急救後，仍因顱內出血而不治死
    亡，被告之過失行為與被害人之死亡結果間，具有相當因果關係甚明，被告犯行
    洵堪認定。
(四)按刑法上所謂業務，係指個人基於其社會地位繼續反覆所執行之事務，其主要部
    分之業務故不待論，即為完成主要業務所附隨之準備工作與輔助事務，亦應包括
    在內（最高法院七十七年台上字第一五五○號判例參照）。據被告於偵查中供稱
    ：係受僱於其兄駕駛上開自用小貨車，用以載運柴油及挖土機等情（見相驗卷第
    二十五頁背面），雖於原審改稱：係以開挖土機為業（見一審卷第四十六頁），
    揆諸前揭判例意旨，被告係以開挖土機為其主要業務，然其為載運柴油及挖土機
    而駕駛上開自用小貨車之事務，自屬為完成其主要業務所附隨之準備工作，亦為
    其個人基於社會地位繼續反覆所執行之業務，至為灼然。嗣於本院改稱：該小貨
    車係載其父之農產品，平時以做工為業（見本院卷第三十八頁背面），均係事後
    避重就之詞，不足採信。
三、核被告所為，係犯刑法第二百七十六條第二項之業務過失致死罪。被告於犯罪後
    未被發覺前，打電話至嘉義縣警察局布袋分局過路派出所向尚不知本件交通事故
    之肇事者為誰之嘉義縣警察局布袋分局過路派出所警員陳擇賢自首其為本件交通
    事故之肇事者而接受裁判，有嘉義縣警察局布袋分局過路派出所受理民眾報案紀
    錄簿一份附於原審卷可稽（見一審卷第七十一頁），應依刑法第六十二條前段自
    首之規定，減輕其刑。原審予被告論罪科刑，固非無見。惟本件係被告於駕駛汽
    車交會時，未保持會車不得少於半公尺相互之間隔，違反道路交通安全規則第一
    百條第五款「汽車交會時，會車相互之間隔不得少於半公尺」規定，原判決引用
    道路交通安全規則第九十條前段、第九十四條第三項規定，應遵守道路交通標誌
    、標線、號誌之指示，且汽車行駛時，駕駛人應注意車前狀況，並隨時採取必要
    之安全措施，洵有違誤；又被告係在雙黃實線上行駛，原審認定係侵入來車道行
    駛，亦有欠當。被告上訴否認犯罪，雖無足取。但原判決既有可議，自應由本院
    撤銷改判之。爰審酌本件交通事故之發生原因、被告過失程度、迄今尚未與告訴
    人達成民事和解、所生危害及犯後之態度等一切情狀，量處有期徒刑七月。
四、據上論斷，應依刑事訴訟法第三百六十九條第一項前段、第三百六十四條、第二
    百九十九條第一項前段，刑法第二百七十六條第二項、第六十二條前段，罰金罰
    鍰提高標準條例第一條前段，判決如主文。
本案經檢察官劉欽銘到庭執行職務。
中  華  民  國      八  十  九      年      二      月      十  六      日
                                臺灣高等法院臺南分院刑事第二庭
                                    審判長法官  游    明    仁
                                          法官  李  文    福
                                          法官  蔡    長    林
右正本證明與原本無異。
如不服本判決，應於判決送達後十日內向本院提出上訴狀，其未敘述理由者並應於提
出上訴狀後十日內向本院補提理由書（應附繕本）。
                                    法院書記官  李    培    薇
中  華  民  國      八  十  九      年      二      月      十  七      日
附錄本案論罪科刑法條全文
刑法第二百七十六條：因過失致人於死者，處二年以下有期徒刑、拘役或二千元以下
                    罰金。
                    從事業務之人，因業務上之過失犯前項之罪者，處五年以下有
                    期徒刑或拘役，得併科三千元以下罰金。


司法院資訊處製作；財團法人民間司法改革基金會備份。
